【裁判字號】    94,訴,1938
【裁判日期】    950124
【裁判案由】    毒品危害防制條例
【裁判全文】
臺灣高雄地方法院刑事判決              94年度訴字第1938號
公  訴  人  臺灣高雄地方法院檢察署檢察官
被      告  甲○○
                    （現在臺灣高雄第二監獄執行中）
指定辯護人  本院公設辯護人丁○○
上列被告因違反毒品危害防制條例案件，經檢察官提起公訴（93
年度偵字第23614號），本院判決如下：
    主  文
甲○○販賣第一級毒品，累犯，處有期徒刑拾年。扣案之行動電
話壹支（外表黏貼門號0000000000號標籤），沒收；未扣案之犯
罪所得新臺幣伍佰元，沒收，如全部或一部不能沒收時，以其財
產抵償之。
    事  實
一、甲○○（綽號王子）前於民國86年間，因違反肅清煙毒條例
    案件，經臺灣高等法院高雄分院以86年度上訴字第1387號判
    決判處有期徒刑4 年4 月確定，入監執行後於88年8 月5 日
    縮短刑期假釋出監並付保護管束，嗣因案撤銷假釋，復入監
    執行殘刑，甫於92年1 月23日縮短刑期執行完畢。詎其仍不
    知悔改，明知海洛因係毒品危害防制條例第2 條第2 項第1
    款所規範之第一級毒品，不得非法持有、販賣，竟基於意圖
    營利而販賣第一級毒品海洛因之犯意，先於93年11月17日下
    午1 時許，在高雄縣鳳山市「大東醫院」門口，以新台幣（
    下同）4 萬元之代價，向真實姓名年籍不詳綽號「怡君」之
    成年女子販入不詳數量之第一級毒品海洛因，準備伺機售出
    ，復以門號0000000000號之行動電話為聯絡工具，於同年月
    19 日 下午1 時30分許，在高雄縣仁武鄉○○村○○○路
    120 巷3 號自宅1 樓後門，以每包（淨重0.24公克）新台幣
    500 元之價格出售海洛因1 包予盧振榮（已死亡，其持有、
    施用毒品部分業經本院以94年度訴字第1001號判決不受理確
    定）。嗣經現場埋伏員警跟監攔截，而於高雄縣仁武鄉○○
    ○路上帝宮廟前，查獲盧振榮持有之上開購得毒品，經盧振
    榮供述其毒品來源後，警方乃於同年月20日上午9 時30分許
    持搜索票，前往甲○○上揭住處搜索，並當場扣得甲○○所
    有供聯絡販毒用之門號0000000000號行動電話1 支，另自甲
    ○○身上及其住處扣得供其施用之第一級毒品海洛因4 包（
    其中3 包合計淨重4.45公克；另1 包驗前毛重3.2 公克、驗
    後毛重3.1 公克）、第二級毒品甲基安非他命1 包（驗前毛
    重3. 2公克；驗後毛重3.1 公克）及與販賣毒品無關之行動
    電話3 支、小型電子秤2 台、殘渣袋30個、自製水煙壺1 個
    、空夾鍊袋250 個、未使用之注射針筒10支、已使用之注射
    針筒31支及監視器1 組等物（被告另涉施用毒品部分，已經
    本院94年度訴字第829 號判決），始知悉上情。
二、案經高雄市政府警察局左營分局報請臺灣高雄地方法院檢察
    署偵查起訴。
    理  由
一、證據能力之判斷：
    (一)證人盧振榮於警詢時之陳述：
      按被告以外之人於審判外之言詞或書面陳述，除法律有規
      定者外，不得作為證據，刑事訴訟法第159 條第1 項定有
      明文。次按被告以外之人於審判中死亡者，其於檢察事務
      官、司法警察官或司法警察調查中所為之陳述，經證明具
      有可信之特別情況，且為證明犯罪事實之存否所必要者，
      得為證據，刑事訴訟法第159 條之3 第1 款亦有規定。本
      件證人盧振榮於警詢時之證述，為證人於審判外之言詞陳
      述，原依刑事訴訟法第159 條第1 項之規定，該陳述應無
      證據能力，惟例外在「法律有規定」時（如刑事訴訟法第
      159 條之1 至之5）， 始可例外地具有證據能力。經查：
      證人盧振榮已於94年6 月30日死亡，有法務部戶役政連結
      作業查詢結果1 紙在卷可參，是已無從於本院審理時到庭
      作證，則其於警詢時所為之證述形式上應符合刑事訴訟法
      第159 條之3 第1 款之要件，惟考量對質詰問權乃根源於
      憲法之刑事被告權利（大法官會議釋字第384 號解釋、第
      58 2號解釋可資參照），任何有礙被告行使前述權利之例
      外規定，在適用範圍上自應限縮，是刑事訴訟法第159 條
      之3 第1 款之適用範圍，即應由同條「經證明具有可信之
      特別情況」及「證明犯罪事實之存否所必要」兩項要件從
      嚴加以決定。而所謂「經證明具有可信之特別情況」，應
      依陳述人於陳述時之「外部情況」是否具有可信性決定之
      ，所謂「外部情況」係指就詢問有無出於不正方法、陳述
      是否出於非任意性、有無違反法定障礙事由期間不得詢問
      及禁止夜間詢問之規定、詢問時是否踐行應先告知義務、
      警詢筆錄所載與錄音或錄影內容是否相符等情，且必須依
      據陳述人之觀察、記憶、表達是否正確、陳述人有無虛偽
      陳述之動機，及對照同一待證事項之其他經過詰問證人之
      證述是否相同，有無矛盾之處而加以綜合決定（最高法院
      94 年 度台上字第1653號判決意旨參照）。為此，本院當
      庭勘驗證人盧振榮於警詢製作筆錄時關於與被告交易毒品
      部分之錄音帶，經勘驗結果為：(1)警員詢問之方式為一問
      一答，並就案情具體情節逐項為詢問，詢問時口氣平順，
      且不時於證人回答後，繕打筆錄前確認證人之真意，證人
      亦非逐字照念筆錄，而係雙方自然對話；(2)警員製作筆錄
      之方式雖非逐句逐字記載，而係將證人之陳述歸納整理後
      作成，惟除些微文字出入外，與證人陳述之內容大致相符
      ，並未曲解證人之真意；(3)錄音內容連續無中斷，由證人
      聲音清晰、語調平和、對話氣氛良好等情判斷，可認證人
      應無任何遭恐嚇、威脅以不法取證之情狀，有本院95年1
      月10日下午2 時勘驗筆錄在卷可稽（本院卷第153 至156
      頁參照），此與證人即製作筆錄員警黃崑臨於偵查中結稱
      ：盧振榮供述以電話聯絡被告並向被告購買毒品一節，係
      出於其自由意志供述，伊並沒有加以誘導等情相符（偵卷
      第23頁參照），參以證人盧振榮於警詢中之證述，係案發
      當日所為，屬知覺事實發生後隨即所為之陳述，應無因記
      憶歷久而有模糊之虞之瑕疵，亦較無為不想生事或迴護被
      告，而與被告事後串謀之可能，且證人盧振榮上開警詢證
      述，亦與其於另案內勤檢察官偵查中所供述之情節相一致
      （偵卷第34頁背面參照），是本院綜合上開情形，認證人
      盧振榮於警詢時所為之證述，就「外部情況」而言，具有
      可信性之特別情況；另觀其內容，係屬證明本件被告犯罪
      事實存否所必要之證據，符合刑事訴訟法第159 條之3 第
      1 款所示要件，具有證據能力，得為本件認定犯罪事實之
      證據。
    (二)被告以外之人於審判外之陳述，雖不符前4 條之規定，而
      經當事人於審判程序同意作為證據，法院審酌該言詞陳述
      或書面陳述作成時之情況，認為適當者，亦得為證據；又
      當事人、代理人或辯護人於法院調查證據時，知有第159
      條第1 項不得為證據之情形，而未於言詞辯論終結前聲明
      異議者，視為有前項之同意，刑事訴訟法第159 條之5 亦
      定有明文。被告甲○○對於證人黃昆臨、盧振榮於偵查中
      所為之證述、搜索扣押筆錄暨扣押物品目錄表、法務部調
      查局鑑定通知書、高雄醫學大學附設中和紀念醫院檢驗報
      告、行動電話門號0000000000號使用人資料及通聯記錄、
      室內電話00-0000000號使用人資料及通聯記錄、泛亞電信
      函及蒐證錄影帶翻拍照片，於本院行準備程序時，均明確
      表示：不爭執證據能力等語（本院卷第33頁參照），而於
      本案言詞辯論終結前亦未曾就此聲明異議，且本院審酌上
      開證據作成時之狀況認為適當，依刑事訴訟法第159 條之
      5 第2 項之規定，認為係傳聞法則之例外，均具有證據能
      力。
二、事實認定：
    (一)訊據被告固坦承伊綽號為「王子」，伊有於93年11月17日
      下午1 時許，在高雄縣鳳山市「大東醫院」門口，以4 萬
      元之代價，向真實姓名年籍不詳綽號「怡君」之成年女子
      購入海洛因；另於同年月19日下午某時許，盧振榮確曾以
      電話與伊聯絡，嗣於同日下午1 時30分許，盧振榮至伊高
      雄縣仁武鄉○○村○○○路12 0巷3 號自宅1 樓後門並交
      付物品後離去等事實，惟矢口否認有何販賣第1 級毒品海
      洛因之犯行，辯稱：伊向綽號「怡君」之成年女子購入之
      海洛因係要供自己施用；查獲當天盧振榮以電話與伊聯絡
      是要還伊手機，當時盧振榮除了還伊手機外，還拿了1 包
      海洛因寄放，說等一下有一位「宏仔」會來拿，伊並沒有
      答應，所以盧振榮就離開了，盧振榮為警查獲時所扣得之
      海洛因不是伊賣給盧振榮的云云。公設辯護人亦為被告辯
      護稱：由警方之蒐證錄影帶觀之，雖見盧振榮至被告住處
      後，手握拳頭並放入腰際口袋，但是否為毒品並無法看清
      ，且未見盧振榮交付金錢予被告，則2 人間是否交易毒品
      恐有疑義；另盧振榮於警詢及偵查中之陳述前後不一，難
      以採信；況扣案之毒品量少，又電子秤係被告用以避免施
      用過量，均無法佐證被告販賣毒品之犯行等語。
    (二)經查：
      1.被告上揭販賣第一級毒品海洛因之事實，業據證人盧振
        榮於警詢中證稱：伊為警查獲前約10分鐘，在伊住處曾
        以電話00-0000000號撥打「王子」之門號0000000000號
        行動電話，電話中伊跟「王子」說「伊要簽1 支05的」
        ，並隨即騎乘機車至「王子」住處後門，到達時「王子
        」已在後門等候，伊拿1 張500 元紙鈔給「王子」，「
        王子」交給伊1 包海洛因，交易完成後伊就騎乘機車離
        開返家，騎到廟前就被查獲；「王子」之真實姓名是甲
        ○○，伊與甲○○是大社鄉同鄉，從小10幾歲就彼此認
        識；伊於電話中向被告稱「伊要簽1 支05的」，意思是
        要向被告購買海洛因500 元；警方蒐證錄影帶中人物確
        實是伊與被告等語明確（警卷第2 至4 頁、本院卷第15
        3 至156 頁參照），核與證人即本件查獲員警黃崑臨於
        偵查中所結稱之情節相符（偵卷第23頁參照）。而證人
        盧振榮確曾於93年11月19日下午12時52分許，在其住處
        以電話00-0000000號撥至被告門號000000 0000 號行動
        電話等情，亦有中華電信電號00-0000000號使用人資料
        暨通聯記錄1 份（本院卷第52頁、偵卷第18至20頁參照
        ）、泛亞電信門號0000000000號使用人資料暨通聯記錄
        1 份（本院卷第51頁、偵卷第13至17頁參照）在卷可稽
        。另經本院依職權勘驗查獲當日警方蒐證錄影帶，其勘
        驗結果為：一白衣男子（即盧振榮）騎乘機車至該屋（
        即被告仁武鄉○○○街住處）後，停妥機車並走近叫門
        ，隨即回身並左手握拳疑似拿東西放進腰際口袋，另一
        著白色上衣、卡其褲之男子（即被告）則站立於門邊目
        送盧振榮離去一節，亦有本院94年10月25日勘驗筆錄1
        份（本院卷第95至97頁參照）及上開蒐證錄影帶翻拍照
        片40幀（本院卷第61至80頁參照）在卷可據，而被告亦
        自承上開著白上衣、卡其褲之男子為伊等語無訛（本院
        卷第97頁參照）。又證人盧振榮為警查獲時，於其身上
        所扣得上開購自被告處之疑似海洛因粉末1 包，經送請
        法務部調查局鑑定結果，認確含第1 級毒品海洛因成分
        （淨重0.24公克），有該局93年12月9 日調科壹字第22
        0018788 號鑑定通知書1 紙在卷可稽。此外，復有搜索
        扣押筆錄暨扣押物品目錄表1 份（警卷第9 至11頁參照
        ）、查獲現場及扣案物品照片14幀附卷足佐（警卷第12
        頁背面、14頁參照），是被告以4 萬元之代價，向真實
        姓名年籍不詳綽號「怡君」之成年女子販入不詳數量之
        第1 級毒品海洛因，嗣後再將其中1 包（淨重0.24公克
        ）以新台幣500 元之價格販賣予證人盧振榮之事實，應
        堪認定。
      2.至被告及其辯護人雖以上揭情詞置辯。惟查，被告確有
        販賣海洛因予證人盧振榮一節，已如上述，而證人丙○
        ○於本院結證稱：伊並不認識被告，伊於93年11月19日
        也沒有以電話跟被告聯絡，伊未曾跟被告買過毒品，亦
        未曾託盧振榮幫伊拿毒品，93年11月間伊並沒有施用毒
        品等語明確（本院卷162 至163 頁參照），是被告辯稱
        ：盧振榮身上為警查獲之海洛因，是盧振榮原本要寄放
        伊那裡等丙○○過來拿，但伊沒有答應乙情，即屬子虛
        。另證人盧振榮雖於偵查中翻異前詞，改稱：當天扣案
        毒品是被告給伊的，是丙○○與被告聯絡，丙○○知道
        伊要去找工作順路，就叫伊順便把毒品拿回來；被告當
        天要伊幫他把東西交給丙○○，如果丙○○不要用就自
        己留起來用云云（偵卷第9 頁參照），惟上開證詞，不
        惟與證人丙○○上述結證情節出入甚大，甚且與被告上
        揭辯內容不相符合，足徵證人盧振榮於偵查中之證述，
        顯係事後迴護被告之詞，尚不足採信。
      3.再本件因被告否認上開販賣犯行，致無從詳細查悉其販
        賣扣案海洛因之實際利得與價差，惟按販賣毒品係違法
        行為，非可公然為之，亦無公定之價格，不論任何包裝
        ，均可任意分裝增減分量，而每次買之價量，亦可能隨
        時依雙方間之關係深淺、資力、需求量及對行情之認知
        、來源是否充裕、查緝是否嚴緊，購買者被查獲時供述
        購買對象之可能性風險之評估等，因而異其標準，並機
        動調整，非可一概而論，販賣之利得除經坦承犯行或價
        量俱臻明確外，委難察得實情，販賣之人從價差或量差
        中牟利方式雖異，其意圖營利之非法販賣行為則一，是
        除非別有事證，足認係按同一價量委買、轉售或無償贈
        與，確未牟利外，尚難執此遽認非法販賣之證據有所未
        足，致使知過坦承者難辭重典，飾辭否認者反得僥倖，
        而失情理之平。再參酌海洛因毒品，物稀價昂，取得不
        易，且此等交易為政府懸為嚴予取締之犯罪，苟無利可
        圖，應無甘冒被查緝法辦重刑之危險，平白無端義務為
        該買賣之工作，是其販入之價格必較售出之價格低廉，
        而有從中賺取買賣差價牟利之意圖，應屬合理之認定。
        以本件而論，被告於警詢時既自承目前並無工作，生活
        全靠家裡供應，顯見被告即非財力闊綽之人，卻以4 萬
        元之代價購入毒品，自有資金成本之壓力，則茍無利得
        ，被告又豈有甘冒重典，而以原價買賣上開毒品之理，
        足見被告販入上開毒品之價格必較所販出之價格低廉，
        而有從中賺取差價牟利之營利意圖至為灼然。
      4.綜上所述，本件事證明確，被告販賣第1 級毒品海洛因
        之犯行，已堪認定，應依法論科。
三、論罪科刑：
    查海洛因為毒品危害防制條例第2 條第2 項第1 款所稱之第
    一級毒品，是核被告甲○○所為，係違反毒品危害防制條例
    第4 條第1 項之販賣第一級毒品罪。被告持有第一級毒品海
    洛因之低度行為，為販賣之高度行為所吸收，不另論罪。按
    意圖營利而販入毒品後，第1 次販賣與他人之行為，此乃接
    續原先販入之犯意而為，不論其出賣之行為屬既遂或未遂，
    應認基於單一犯意之接續行為，不能認係基於概括犯意之連
    續二行為，而以連續犯論處（最高法院92年度台上字第2641
    號判決意旨參照）；查本件被告雖販入毒品後再行販出，惟
    此乃接續原先販入之犯意而為，參諸上揭判決意旨，應認係
    基於單一犯意之接續行為，不以連續犯論處，併此敘明。另
    查被告前於86年間，因違反肅清煙毒條例案件，經臺灣高等
    法院高雄分院以86年度上訴字第1387號判決判處有期徒刑4
    年4 月確定，入監執行後於88年8 月5 日縮短刑期假釋出監
    並付保護管束，嗣因案撤銷假釋，復入監執行殘刑，甫於92
    年1 月23日縮短刑期執行完畢等情，有臺灣高等法院全國前
    案紀錄表1 份在卷可稽，其前受有期徒刑之執行完畢後，於
    5 年以內再犯本件有期徒刑以上之罪，為累犯，應依刑法第
    47條之規定，加重其刑；然因毒品危害防制條例第4 條第1
    項之法定刑為死刑或無期徒刑，處無期徒刑者，得併科新臺
    幣1 千萬元以下罰金，而依刑法第65條第1 項規定，法定刑
    為死刑及無期徒刑部分，不得加重，是僅就罰金刑部分予以
    加重，附此敘明。又被告雖販賣第一級毒品海洛因予他人施
    用，固戕害他人之身心，惟念其販毒數量不多，為淨重0.24
    公克，所得僅500 元，與販賣毒品之數量達數公斤以上之危
    害、獲利情形不同，誠屬法重情輕，倘對其販賣海洛因之犯
    行科以法定最輕本刑之無期徒刑，猶嫌過重，不免過苛，有
    失立法之本旨，衡情尚有可憫恕之處，爰依刑法第59條之規
    定，減輕其刑。上開刑之加減並應先加後減。爰審酌被告明
    知海洛因足以殘害人之身體健康，竟仍販賣予他人施用，危
    害社會治安及國民健康甚深，且犯後否認犯行，文詞掩飾，
    未見悔意，及其犯罪之動機、目的、手段、智識程度、販賣
    毒品之次數、重量、所得之利益等一切情狀，量處如主文所
    示之刑，以資懲戒。
四、扣案物之沒收：
    (一)扣案外表黏貼門號0000000000號標籤之行動電話1 支，係
      供被告販賣第一級毒品海洛因時之聯絡所用之物，應依毒
      品危害防制條例第19條第1 項之規定，予以宣告沒收。
    (二)被告販賣毒品予證人盧振榮所得之財物500 元，係被告販
      賣毒品所得財物，應依毒品危害防制條例第19條第1 項規
      定併予宣告沒收，如全部或一部不能沒收時，以其財產抵
      償之。
    (三)扣案之毒品海洛因4 包（其中3 包合計淨重4.45公克；另
      1 包驗前毛重3.2 公克、驗後毛重3.1 公克）及甲基安非
      他命1 包（驗前毛重3.2 公克；驗後毛重3.1 公克），經
      送請鑑定結果，認分別含第一級毒品海洛因及第二級毒品
      甲基安非他命成分，有相關鑑定通知書及檢驗報告在卷可
      參，又其中盛裝上開毒品之包裝袋2 只，因與其內所含之
      毒品無法析離，亦應視為第一級或第二級毒品，均屬違禁
      物，本應依毒品危害防制條例第18條第1 項前段之規定，
      均予宣告沒收銷燬；惟上開扣案毒品既與本件販賣毒品犯
      行無關，且已於被告另涉犯施用毒品案件中宣告沒收（本
      院94年度訴字第829 號），爰不於本案宣告沒收。
    (四)至扣案之現金4,600 元，尚乏證據證明為被告販賣海洛因
      之所得財物；另扣案之行動電話3 支、小型電子秤2 台、
      、殘渣袋30個、自製水煙壺1 個、空夾鍊袋250 個、未使
      用之注射針筒10支、已使用之注射針筒31支、監視器1 組
      ，亦無證據證明與被告前揭販賣海洛因之犯行有關，且部
      分或為供被告施用毒品之物，亦已於另案宣告沒收，故均
      不另為沒收之諭知，而應由檢察官另為適法之處理，附此
      敘明。
據上論斷，應依刑事訴訟法第299 條第1 項前段，毒品危害防制
條例第4 條第1 項、第19條第1 項，刑法第11條、第47條、第59
條，判決如主文。
本案經檢察官乙○○到庭執行職務。
中    華    民    國    95    年     1    月    24    日
                  刑事第四庭  審判長法  官  郭玫利
                                    法  官  陳明呈
                                    法  官  陳振嘉
如不服本判決，應於判決送達後10日內，向本院提出上訴狀。
以上正本證明與原本無異。
中    華    民    國    95    年    1     月    24    日
                                    書記官  顏宗貝
附錄本案論罪科刑法條
毒品危害防制條例第4條第1項
製造、運輸、販賣第一級毒品者，處死刑或無期徒刑；處無期徒
刑者，得併科新臺幣1 千萬元以下罰金。


司法院資訊處製作；財團法人民間司法改革基金會備份。
